臺灣新北地方法院刑事判決　　　　　　110年度金訴字第383號
公　訴　人　臺灣新北地方檢察署檢察官
被　　　告　唐苰恩


選任辯護人　陳達德律師
上列被告因違反洗錢防制法等案件，經檢察官提起公訴（110 年
度偵字第1602號、110 年度偵字第6019號），因被告於準備程序
中就被訴事實為有罪之陳述，經告以簡式審判之旨，並聽取意見
後，裁定進行簡式審判程序，本院判決如下：
    主  文
唐苰恩犯如附表所示之罪，各處如附表主文欄所示之刑。應執行
有期徒刑1 年2 月。扣案之iPhone6S手機1 支（IMEI：00000000
0000000 ，含門號0000000000號通話晶片卡1 枚）沒收。
    事  實
一、唐苰恩、蔡合原（所涉犯行業經本院另行審結）與真實姓名
    、年籍不詳、通訊軟體暱稱「寶貝齊」之人（下稱「寶貝齊
    」）以及其所屬詐欺集團成員共同意圖為自己不法之所有，
    基於三人以上共同詐欺取財、隱匿詐欺犯罪所得去向之犯意
    聯絡，先由該集團成員於通訊軟體群組內指示取簿手收取如
    附表所示之存摺、金融卡後，再以如附表所示之詐欺手法，
    詐欺如附表所示之被害人，致被害人匯款至如附表所示之涉
    案金融帳戶，再由集團成員於通訊軟體群組內指示車手提領
    如附表所示涉案金融帳戶內之款項，並以如附表所示之回水
    過程將款項透過擔任回水成員之蔡合原、唐苰恩等人輾轉交
    付集團上層，欲以此方式隱匿詐欺犯罪所得之去向，惟遭警
    方預先得到情資，而偽裝身分加入上開集團，擔任取簿手、
    車手佯裝配合提領款項，而當場查獲蔡合原，經蔡合原再配
    合警方交付贓款與上手，於唐苰恩出面收取款項時當場逮捕
    ，並扣得唐苰恩用來與上游聯絡使用之iPhone6S手機1 支（
    IMEI：000000000000000 ，含門號0000000000號通話晶片卡
    1 枚），使唐苰恩以及上開集團成員之犯罪計畫止於未遂。
二、案經如附表所示之被害人訴由新北市政府警察局刑事警察大
    隊報告臺灣新北地方檢察署檢察官偵查起訴。
    理  由
壹、程序事項：
    本件被告唐苰恩所犯係死刑、無期徒刑、最輕本刑為3 年以
    上有期徒刑以外之罪，其於準備程序中就被訴事實為有罪之
    陳述，經法官告知簡式審判程序之旨，並聽取公訴人、被告
    及辯護人之意見後，經本院合議庭裁定由受命法官獨任進行
    簡式審判程序。
貳、實體事項：
一、被告在偵查及本院審理時都承認上開事實，而被告的自白也
    與證人即告訴人方麗惠、張慶賢、徐瑞興、歐秋真、許玉吉
    在警詢中之證述相符，並且有新北市政府警察局刑事警察大
    隊扣押筆錄、扣押物品目錄表、員警喬裝車手與犯嫌之Wech
    at對話紀錄擷取畫面、同案被告蔡合原與「寶貝齊」之通訊
    軟體ANT 對話紀錄翻拍照片、被告與上游「寶貝齊」、「凍
    憨」等人之通訊軟體ANT 對話紀錄翻拍照片、警方假冒車手
    提領如附表所示款項之自動櫃員機交易明細、如附表所示銀
    行帳戶之交易明細等資料可以佐證（見110 年度偵字第1602
    號卷第55至59頁、第103 至164 頁、第165 至216 頁、第21
    7 至251 頁、本院卷第109 至125 頁、第143 至145 頁），
    也有扣案iPhone6S行動電話1 支（IMEI：000000000000000
    ，含門號0000000000號通話晶片卡1 枚）可以證明，足見被
    告的自白與事實相符，可以採信。本件事證明確，被告犯行
    可以認定，應該依法論科。
二、論罪科刑：
  ㈠罪名與罪數：
    1.被告與「寶貝齊」以及其所屬詐欺集團成員原本犯罪的計
      畫是先以電信方式詐欺如附表編號1 至5 所示的被害人，
      讓被害人把款項匯入如附表所示的帳戶中，再由車手前往
      領款，並透過同案被告蔡合原、被告等人轉交詐欺集團上
      游，使檢警無法追查這些詐欺所得款項的去向，這樣的計
      畫如果成功實施，在法律上就是構成刑法第339 條之4 第
      1 項第2 款之三人以上共同詐欺取財罪、洗錢防制法第14
      條第1 項之洗錢罪。只是被告他們的計畫被員警事先得到
      情資，由警察假冒領簿手與車手埋伏其中，並且在被告出
      面收錢時予以逮捕，使被告、「寶貝齊」及所屬詐欺集團
      成員的犯罪計畫未能成功，僅止於未遂。
    2.因此，被告的行為，構成刑法第339 條之4 第2 項、第1
      項第2 款之三人以上共同詐欺取財未遂罪，洗錢防制法第
      14條第2 項、第1 項之洗錢未遂罪。因為被害人有5 名，
      故被告分別構成5 個三人以上共同詐欺取財未遂罪、5 個
      洗錢未遂罪。
  ㈡共同正犯：
    被告與同案被告蔡合原、「寶貝齊」以及其所屬詐欺集團成
    員就上開犯行有共同犯罪的意思，彼此也分擔犯罪行為的一
    部份，應依刑法第28條之規定，論以共同正犯。
  ㈢未遂犯的減輕：
    被告著手於犯罪行為之實行而未能成功，為刑法第25條第1
    項之未遂犯。考量本案是員警辛苦喬裝埋伏之下始能順利破
    獲，被告行為的惡性與既遂犯罪相比並沒有兩樣，但因為被
    害人的款項最後沒有被騙走，被告的犯罪所生的損害相較於
    既遂犯而言還是比較輕微，故仍可依刑法第25條第2 項之規
    定，就其所犯上開各罪均予以減輕其刑。
  ㈣洗錢罪的減輕：
    洗錢防制法第16條第2 項規定：犯前二條之罪，在偵查或審
    判中自白者，減輕其刑。本件被告於審判中自白其洗錢犯行
    ，應依上開規定，就被告所犯之洗錢未遂罪再減輕其刑，並
    依法遞減之。
  ㈤競合：
    1.被告以出面收水的行為，同時觸犯三人以上共同詐欺取財
      未遂罪及洗錢未遂罪，是一行為觸犯數罪名之想像競合犯
      ，應從一重之三人以上共同詐欺取財罪處斷。
    2.被告的行為詐騙了5 名被害人，共構成5 個三人以上共同
      詐欺取財罪，其犯意個別，行為互殊，應該分論併罰。
  ㈥量刑：
    本院以行為人之責任為基礎，審酌一切情狀，並特別注意下
    列事項，而量處被告如附表所示之刑，以示懲戒：
    1.犯罪之動機、目的：被告自承是因為缺錢，才會加入詐欺
      集團（見本院卷第166 頁）。
    2.犯罪之手段：詐欺集團可以說是現今臺灣社會最令人深惡
      痛絕的犯罪集團，不僅騙取被害人的財物，也使社會上人
      與人之間的信任崩解，無形中增加非常多的社會成本，被
      告加入其中擔任收水的工作，實在可惡。
    3.被告之素行、智識程度、生活狀況：被告加入詐欺集團後
      ，因為陸續擔任收水的工作，目前有其他案件被檢察官起
      訴而由法院審理中，有臺灣高等法院被告前案紀錄表可查
      ，除此之外，被告先前並沒有嚴重的犯罪紀錄，在本案之
      前的素行尚可。而被告正當壯年，有高中畢業之學歷，如
      果認真找工作，應該可以找到足以為生的正當職業，卻反
      而加入詐欺集團賺錢，著實不該，被告家中除了媽媽以外
      ，沒有其他人需要撫養。
    4.犯罪所生危險或損害：被告的犯罪行為雖然止於未遂，沒
      有導致如附表所示的被害人錢財損失，但這是員警辛苦的
      喬裝埋伏才有的成果。而被告參與詐欺集團的行動，也間
      接助長了詐欺集團的猖獗。
    5.犯罪後之態度：被告在偵查及本院審理時坦承自己的犯行
      ，態度良好。
  ㈡定應執行刑：
    被告的行為雖然構成5 個三人以上共同詐欺取財罪，並應數
    罪併罰，但被告是短時間內犯下這5 個罪，犯意相當接近，
    在定刑時應該特別予以考量，將之視作一個整體犯行而量定
    適當的刑罰，以免刑罰累加的結果使罪刑不相當。秉此原則
    ，考量被告所犯各罪的時間間隔甚近、罪質相同、犯罪手法
    一致、動機相同等因素，定應執行刑如主文所示，以求罰當
    其罪。
三、沒收：
  ㈠刑法第38條第2 項規定：「供犯罪所用、犯罪預備之物或犯
    罪所生之物，屬於犯罪行為人者，得沒收之。但有特別規定
    者，依其規定。」被告承認本件扣案的iPhone6S手機1 支（
    IMEI：000000000000000 ，含門號0000000000號通話晶片卡
    1 枚）為其所有，而且是用來與詐欺集團上游聯繫取款用的
    工具（見本院卷159 頁），應該依上開規定宣告沒收。
  ㈡刑法第38條之1 第1 項規定：「犯罪所得，屬於犯罪行為人
    者，沒收之。但有特別規定者，依其規定。」本件員警喬裝
    之車手所提領的款項，均已製作扣押筆錄扣押在案，並陸續
    清查將之發還被害人，此有新北市政府警察局刑警大隊代保
    管物品認領保管單可以參考（見110 年度偵字第6019號卷第
    377 、381 、385 、389 、411 頁），因此這些款項都不算
    是被告的犯罪所得，均不予宣告沒收。
據上論斷，應依刑事訴訟法第299 條第1 項前段、第273 條之1
第1 項、第284 條之1 ，判決如主文。
本案經檢察官周容偵查起訴，由檢察官王佑瑜到庭執行職務。
中    華    民    國   110    年    10    月    12    日
                  刑事第十六庭  法  官  黃志中
上列正本證明與原本無異。
如不服本判決，應於判決送達後20日內敘明上訴理由，向本院提
出上訴狀 (應附繕本) ，上訴於臺灣高等法院。其未敘述上訴理
由者，應於上訴期間屆滿後20日內向本院補提理由書「切勿逕送
上級法院」。
                                書記官  田世杰
中    華    民    國   110    年    10    月    13    日
附錄本案論罪科刑法條全文：
中華民國刑法第339條之4
犯第 339 條詐欺罪而有下列情形之一者，處 1 年以上 7 年以
下有期徒刑，得併科 1 百萬元以下罰金：
一、冒用政府機關或公務員名義犯之。
二、三人以上共同犯之。
三、以廣播電視、電子通訊、網際網路或其他媒體等傳播工具，
    對公眾散布而犯之。
前項之未遂犯罰之。
　
洗錢防制法第2條
本法所稱洗錢，指下列行為：
一、意圖掩飾或隱匿特定犯罪所得來源，或使他人逃避刑事追訴
    ，而移轉或變更特定犯罪所得。
二、掩飾或隱匿特定犯罪所得之本質、來源、去向、所在、所有
    權、處分權或其他權益者。
三、收受、持有或使用他人之特定犯罪所得。
　
洗錢防制法第14條
有第二條各款所列洗錢行為者，處 7 年以下有期徒刑，併科新
臺幣 5 百萬元以下罰金。
前項之未遂犯罰之。
前二項情形，不得科以超過其特定犯罪所定最重本刑之刑。
　
附表（金額單位均為新臺幣）：
┌──┬───┬───┬───┬────┬────┬─────┬────────┬─────────┬─────────┐
│編號│被害人│詐騙手│匯款時│金額    │涉案金融│指示提領時│第一層回水過程及│第二層回水過程    │判決主文          │
│    │      │法    │間    │        │帳戶    │間、金額  │查獲過程        │                  │                  │
├──┼───┼───┼───┼────┼────┼─────┼────────┼─────────┼─────────┤
│1   │方麗惠│猜猜我│109 年│10萬元  │臺中銀行│109 年12月│警方於109 年12月│警方於109 年12月9 │唐苰恩犯三人以上共│
│    │(有提 │是誰  │12月9 │        │000-0000│9 日11時7 │9 日13時許在新北│日18時許台北市中山│同詐欺取財未遂罪，│
│    │告)   │      │日10時│        │00000000│分至16分提│市泰山區仁愛路  │區林森北路140 號查│處有期徒刑10月。  │
│    │      │      │59分  │        │        │領2 萬元（│157 號查獲前來收│獲前來向警方控制下│                  │
│    │      │      │      │        │        │共4 次）、│水9 萬9,900 元之│蔡合原收水47萬400 │                  │
│    │      │      │      │        │        │1 萬9900元│蔡合原，並向集團│元之唐苰恩。      │                  │
│    │      │      │      │        │        │，合計9 萬│佯稱回水成功。  │                  │                  │
│    │      │      │      │        │        │9,900元   │                │                  │                  │
├──┼───┼───┼───┼────┼────┼─────┼────────┼─────────┼─────────┤
│2   │張慶賢│猜猜我│109 年│5萬元   │臺中銀行│13時21分至│蔡合原配合警方控│同上              │唐苰恩犯三人以上共│
│    │(有提 │是誰  │12月9 │        │000-0000│23分，提領│制下佯裝回水    │                  │同詐欺取財未遂罪，│
│    │告)   │      │日12時│        │00000000│2 萬元（2 │                │                  │處有期徒刑9 月。  │
│    │      │      │30分  │        │        │次）、1 萬│                │                  │                  │
│    │      │      │      │        │        │元，合計5 │                │                  │                  │
│    │      │      │      │        │        │萬元      │                │                  │                  │
│    │      │      │      │        │        │          │                │                  │                  │
│    │      │      │      │        │        │          │                │                  │                  │
├──┼───┼───┼───┼────┼────┼─────┼────────┼─────────┼─────────┤
│3   │徐瑞興│猜猜我│109 年│12萬元  │彰化銀行│109 年12月│蔡合原配合警方控│同上              │唐苰恩犯三人以上共│
│    │(有提 │是誰  │12月9 │        │000-0000│9 日14時38│制下佯裝回水    │                  │同詐欺取財未遂罪，│
│    │告)   │      │日13時│        │00000000│分至44分提│                │                  │處有期徒刑10月。  │
│    │      │      │44分  │        │00      │領3 萬元（│                │                  │                  │
│    │      │      │      │        │        │共4 次），│                │                  │                  │
│    │      │      │      │        │        │合計12萬元│                │                  │                  │
│    │      │      │      │        │        │          │                │                  │                  │
│    │      │      │      │        │        │          │                │                  │                  │
│    │      │      │      │        │        │          │                │                  │                  │
├──┼───┼───┼───┼────┼────┼─────┼────────┼─────────┼─────────┤
│4   │歐秋真│猜猜我│109 年│25萬元  │中華郵政│109 年12月│蔡合原配合警方控│同上              │唐苰恩犯三人以上共│
│    │(有提 │是誰  │12月9 │        │000-0000│9 日15時45│制下佯裝回水    │                  │同詐欺取財未遂罪，│
│    │告)   │      │日15時│        │00000000│分至51分共│                │                  │處有期徒刑1 年。  │
│    │      │      │8 分  │        │99      │提領6 萬元│                │                  │                  │
│    │      │      │      │        │        │（共2 次）│                │                  │                  │
│    │      │      │      │        │        │、2 萬元、│                │                  │                  │
│    │      │      │      │        │        │1 萬元，合│                │                  │                  │
│    │      │      │      │        │        │計15萬元  │                │                  │                  │
│    │      │      │      │        │        │          │                │                  │                  │
│    │      │      │      │        │        │          │                │                  │                  │
│    │      │      │      │        │        │          │                │                  │                  │
├──┼───┼───┼───┼────┼────┼─────┼────────┼─────────┼─────────┤
│5   │許玉吉│猜猜我│109 年│18萬元  │臺灣銀行│109 年12月│蔡合原配合警方控│同上              │唐苰恩犯三人以上共│
│    │ (有提│是誰  │12月9 │        │000-0000│9 日16時27│制下佯裝回水    │                  │同詐欺取財未遂罪，│
│    │告)   │      │日14時│        │00000000│分至28分共│                │                  │處有期徒刑11月。  │
│    │      │      │1 分  │        │        │提領10萬元│                │                  │                  │
│    │      │      │      │        │        │、5 萬元，│                │                  │                  │
│    │      │      │      │        │        │合計15萬元│                │                  │                  │
│    │      │      │      │        │        │          │                │                  │                  │
│    │      │      │      │        │        │          │                │                  │                  │
│    │      │      │      │        │        │          │                │                  │                  │
└──┴───┴───┴───┴────┴────┴─────┴────────┴─────────┴─────────┘